【裁判字號】    99,交聲,2221
【裁判日期】    990713
【裁判案由】    聲明異議
【裁判全文】
臺灣臺中地方法院交通事件裁定        99年度交聲字第2221號
原處分機關  臺中縣警察局豐原分局
異  議  人  甲○○
即受處分人
上列異議人即受處分人因違反道路交通管理處罰條例案件，對於
臺中縣警察局豐原分局中華民國99年5 月13日所為之裁決（原處
分：000000000 交字第HD0000000 號違反道路交通管理事件裁決
書），聲明異議，本院裁定如下：
    主  文
異議駁回。
    理  由
一、原處分機關臺中縣警察局豐原分局略以：異議人即受處分人
    （下稱受處分人）甲○○於民國99年3 月11日17時28分許，
    在臺中縣豐原市○○路121 號前之騎樓，未經許可擺設攤位
    ，經臺中縣警察局豐原分局豐原派出所員警以受處分人有違
    反道路交通管理處罰條例第82條第1 項第10款規定之違規情
    節掣單舉發，嗣受處分人於舉發通知單上所載應到案日期99
    年3 月26日前向原處分機關到案陳述意見，原處分機關經查
    證後，乃於99年5 月13日依道路交通管理處罰條例第82條第
    1 項第10款規定，裁處受處分人罰鍰新臺幣（下同）1,200
    元等語。
二、受處分人聲明異議意旨略以：違規地點係「雅婷茶行」所在
    地，受處分人係「雅婷茶行」員工，而該茶行向財政部臺灣
    省中區國稅局臺中縣分局申請營業設立登記獲稅務核准在案
    ，故無違規設攤之事實，且依照司法院釋字第564 號意旨以
    道路交通管理處罰條例第82條第1 項第10款固然授予行政機
    關公告禁止設攤之權限，然禁止設攤係對人民財產權行使之
    限制，故公告行為之作成宜審酌設攤地區之交通流量、道路
    寬度或禁止之時段等因素為之，是否為設攤行為非以舉發人
    員主觀上為認定，況依臺中縣縣議會第16屆第3 次定期會議
    中議字第206 號為促進地方繁榮決議案，議文意旨略為鼓勵
    豐原市○○路86號至220 號之店面成立「形象商圈」，於不
    妨礙交通及行人通行為原則下，使用到騎樓，絕非騎樓禁止
    使用，是原處分機關認定其違規事實，尚有不妥，應予撤銷
    云云。
三、按未經許可在道路擺設攤位者，除責令行為人即時停止並消
    除障礙外，處行為人或其雇主1,200 元以上2,400 元以下罰
    鍰，道路交通管理處罰條例第82條第1 項第10款定有明文。
    次按前開條文中所稱之道路，係指公路、街道、巷衖、廣場
    、騎樓、走廊或其他供公眾通行之地方，同條例第3 條第1
    款亦定有明文規定。再按經營攤販業者，應經主管機關許可
    ，取得攤販許可證，並應加入攤販協會為會員後，始得營業
    ，臺灣省攤販管理規則第8 條第1 項定有明文。又按前揭條
    文所指之主管機關，在中央為經濟部，在縣（市）為縣（市
    ）政府，在鄉（鎮、市）為鄉（鎮、市）公所，臺灣省攤販
    管理規則第3 條第1 項定有明文。
四、經查：
  (一)本件受處分人有於99年3 月11日17時28分許，在臺中縣豐原
    市○○路121 號前騎樓設攤擺放茶吧以販賣茶飲之行為之事
    實，業據證人即本件舉發員警胡智凱於本院證述明確，並有
    臺中縣警察局舉發違反道路交通管理事件通知單影本及採證
    照片附卷可稽，且為受處分人所不爭執，此部分之事實，應
    堪認定。
  (二)又受處分人於上揭時間，在臺中縣豐原市○○路121 號前騎
    樓擺設攤位，並未獲主管機關許可乙節，亦有臺中縣政府99
    年6 月18日府建公字第0990171965號函及臺中縣豐原市公所
    99年6 月24日豐市農字第09900017906 號函各1 份附卷足憑
    ，是本件受處分人未經許可，於前揭時、地違規擺設攤位行
    為，亦堪認定。
  (三)受處分人雖辯稱：違規地點係「雅婷茶行」所在地，其係雅
    婷茶行員工，而該茶行向財政部臺灣省中區國稅局臺中縣分
    局申請營業設定登記獲稅務核准，故無違規設攤之事實云云
    ，並提出財政部臺灣省中區國稅局臺中縣分局99年2 月26日
    中區國稅中縣三字第0993001358號函為據。惟查，上開財政
    部臺灣省中區國稅局臺中縣分局針對設立於臺中縣豐原市○
    ○路121 號之「雅婷茶行」營業稅務部分為核定，此乃基於
    有營業即應課稅之賦稅公平原則而來，至於在該茶行前方騎
    樓設攤之核准及許可並非該行政機關之管轄範圍，而係臺中
    縣政府或豐原市公所所管轄（台灣省攤販管理規則第3 條第
    1 項參照），故受處分人以「雅婷茶行」之稅務部分業經核
    准，即抗辯其無違規設攤之事實云云，顯不足採。
  (四)受處分人另抗辯稱：依照司法院釋字第564 號意旨以道路交
    通管理處罰條例第82條第1 項第10款固然授予行政機關公告
    禁止設攤之權限，然禁止設攤係對人民財產權行使之限制，
    故公告行為之作成宜審酌設攤地區之交通流量、道路寬度或
    禁止之時段等因素為之，是否為設攤行為非以舉發人員主觀
    上為認定云云，惟查司法院於92年8 月8 日所作成之釋字第
    564 號解釋之釋憲標的係針對94年12月28日修正前之道路交
    通管理處罰條例第82條第1 項第10款規定之「在公告禁止設
    攤之處擺設攤位」，況釋憲當時，司法院釋字第564 號並未
    宣告前揭釋憲標的違憲，僅附帶說明，行政機關之公告禁止
    設攤行為，宜審酌准否設攤地區之交通流量、道路寬度或禁
    止之時段等因素而為之，後該釋憲標的業經立法院於94年12
    月28日修正，並經行政院公告自96年1 月1 日施行，是於前
    揭司法院釋字第564 號解釋公布後，立法機關本於憲法之立
    法權決定統一修正為現行施行條文為凡未經許可在道路擺設
    攤位者，即認有妨礙人車順暢通行、影響市容整潔之虞，而
    一律禁止之。況道路交通管理處罰條例第82條之立法目的係
    為維持人車通行之順暢，防止道路障礙、保持市容整潔、維
    護環境衛生，以及落實攤販之管理等，基於維護社會秩序及
    增進公共利益所必要，故騎樓使用權縱使受到部分之合理限
    制，本即係法之所許，而證人胡智凱亦於本院證述：「（三
    民路異議人擺攤之路段交通流量情形？）看時段，晚上用餐
    時間流量很大，其他時間就還好。」等語，佐以依本案採證
    照片觀之，系爭設攤地點位於商業繁榮處，路寬約僅兩線道
    ，人車來往密集，於一般營業時刻，道路兩旁更停滿汽、機
    車，倘無適當寬敞之騎樓供公眾通行，路人尚應涉險步行於
    快車道上，故於該處騎樓設攤，難謂無影響行人用路及妨礙
    交通，是本件執行取締員警依法執行取締勤務，自屬合法。
    受處分人前開辯解，要屬卸責之無，不足採信。
  (五)至受處分人雖復辯稱：依臺中縣縣議會第16屆第3 次定期會
    議中議字第206 號為促進地方繁榮決議案，議文意旨略為鼓
    勵豐原市○○路86號至220 號之店面成立「形象商圈」，於
    不妨礙交通及行人通行為原則下，使用到騎樓，絕非騎樓禁
    止使用云云。然按臺灣省攤販管理規則第8 條第1 項明定經
    營攤販業者，應經主管機關許可，取得攤販許可證，並應加
    入攤販協會為會員後，始得營業，經查臺中縣縣議會並非攤
    販之主管機關，並無許可攤販擺設攤位之權，此有臺灣省攤
    販管理規則第3 條第1 項規定可按；況查上開議會議案內容
    僅為：建請縣府規劃豐原市○○路86至220 號路段為形象商
    圈，以促進商業繁榮，亦有該議案內容附卷可參，足見該次
    會議並未有受處分人所指於不妨礙交通及行人通行為原則下
    ，得使用騎樓擺設攤位之決議，更遑論臺中縣議會就該騎樓
    擺設攤位事項並非主管機關，自無決定權限可言，故受處分
    人前揭所辯，尚有違誤。
  (六)末按本條例所定罰鍰之處罰，受處罰人接獲違反道路交通管
    理事件通知單後，於15日內得不經裁決，逕依第92條第3 項
    之罰鍰基準規定，向指定之處所繳納結案；不服舉發事實者
    ，應於15日內，向處罰機關陳述意見；其不依通知所定期限
    前往指定處所聽候裁決，且未依規定期限繳納罰鍰結案或向
    處罰機關陳述意見者，處罰機關得逕行裁決之，道路交通管
    理處罰條例第9 條第1 項定有明文。又依道路交通管理處罰
    條例第92條第4 項規定授權訂定之「違反道路交通管理事件
    統一裁罰基準表」，就違反道路交通管理處罰條例第82條第
    1 項第10款規定之違規行為，規定「在應到案期限內自動繳
    納或到案者，罰鍰金額係1,200 元，逾越應到案期限到案或
    逕行裁決者，罰鍰金額係1,500 元」。查本件受處分人上開
    違規在騎樓擺設攤位之行為，經警當場舉發並掣發上開舉發
    違反道路交通管理事件通知單後，受處分人於應到案日期之
    99 年3月26日前，即到案向原處分機關即臺中縣警察局豐原
    分局陳述意見，此有本院99年度交聲字第1684號裁定附卷足
    憑，是原處分機關於查證後，就受處分人上開違規行為，依
    違反道路交通管理事件統一裁罰基準表之規定，裁處受處分
    人罰鍰1,200 元，自無不合。
五、綜上所述，本件受處分人雖非雇主，然既屬行為人，且受處
    分人確有於上揭時、地，未經許可在騎樓（道路）擺設攤位
    之違規行為，已堪認定。從而，原處分機關援引道路交通管
    理處罰條例第82條第1 項第10款之規定，裁處異議人即受處
    分人罰鍰1200元，並無違誤，本件異議為無理由，應予駁回
    。
據上論斷，應依道路交通管理處罰條例第87條第2 項、道路交通
案件處理辦法第19條，裁定如主文。
中    華    民    國    99    年    7     月    13    日
                  交通法庭   法  官  劉惠娟
以上正本證明與原本無異。
如不服本裁定，應於收受送達後5 日內向本院提出抗告狀。（應
附繕本）
                             書記官  童淑芬
中    華    民    國    99    年    7     月    13    日

司法院資訊處製作；財團法人民間司法改革基金會備份。
